臺灣桃園地方法院刑事判決　　　　　　 110年度訴緝字第65號
公　訴　人　臺灣桃園地方檢察署檢察官　
被　　　告　陳昌宏



選任辯護人　謝政翰律師
　　　　　　江帝範律師
　　　　　　張紹斌律師
上列被告因違反組織犯罪防制條例等案件，經檢察官提起公訴（
107 年度少連偵字第299 號、107 年度少連偵字第302 號），及
移送併辦（108 年度少連偵字第68號），本院判決如下：
    主  文
甲○○共同犯發起犯罪組織罪，處有期徒刑肆年；又犯三人以上
共同詐欺取財未遂罪，共拾陸罪，各處有期徒刑拾月。應執行有
期徒刑陸年，並應於刑之執行前，令入勞動場所，強制工作參年
。
扣案如附表二、三所示之物均沒收。
    事  實
一、甲○○與真實姓名年籍不詳綽號「鳥哥」之成年男子，共同
    基於發起、主持、操縱並指揮犯罪組織之犯意聯絡，成立三
    人以上、以實施詐術為手段所組成具有持續性、牟利性詐欺
    集團犯罪組織（下稱本案詐欺集團），於民國107 年8 月間
    先由甲○○委請不知情之劉家瑞（業經不起訴處分）承租桃
    園市○○區○○○路0 段000 巷00○00號房屋作為電信詐欺
    機房（本案詐欺機房），再由甲○○出資購買機房內所需之
    行動電話及相關設備，嗣於107 年8 月至9 月1 日間，甲○
    ○及「鳥哥」陸續招募莊家榮、黃少廷、陳睿南、朱陳賢、
    羅泳霖（前開5 人均經本院判處罪刑在案）及少年石○綸（
    90年9 月生，真實姓名年籍詳卷）加入本案詐欺集團，甲○
    ○指由莊家榮擔任機房現場管理人，並分派機房成員工作、
    監督詐欺成效、支應機房所需費用，以此等方式管理、指揮
    機房之營運；莊家榮則擔任第二線詐欺人員、現場管理人、
    詐欺技術指導人員，並負責與提供詐欺被害人名單之集團（
    即所謂「菜商」）、提供金融帳戶並轉匯詐欺被害人款項之
    集團（即所謂「車商」）聯絡；黃少廷擔任第二線詐欺人員
    、電信設備及生活管理人員，並負責與「菜商」、「車商」
    聯絡，二線人員約定可分得詐得款項之1.5 ％；陳睿南、朱
    陳賢、羅泳霖、少年石○綸等人擔任第一線詐欺人員，一線
    人員約定可分得詐得款項之1 ％；由第一線詐欺人員先假冒
    大陸地區網路商城人員，撥打電話向大陸地區人民佯稱：因
    公司員工操作錯誤，誤將客戶設定成批發商用戶，倘未予撤
    銷設定，將自即日起，按月扣款人民幣500 元，並持續扣款
    1 年，若有意撤銷，則需提供金融帳戶或其他金融支付工具
    等資料云云。如大陸地區人民因而陷於錯誤，誤信一線詐欺
    人員上開訛稱內容為真，一線詐欺人員即將電話轉由第二線
    詐欺人員接聽；第二線詐欺人員則假冒金融機構人員，向大
    陸地區人民佯稱：需匯款至指定之金融帳戶以撤銷設定云云
    ，倘大陸地區人民因而陷於錯誤，即請大陸地區人民依指示
    匯款至指定之金融帳戶內，以上揭方式實行詐術。謀議既定
    ，其等共同意圖為自己不法之所有，基於三人以上共同詐欺
    取財之犯意聯絡，自詐欺集團成立起至107 年10月3 日查獲
    日止之期間內，先後對附表一編號1 至17「大陸被害人」欄
    所示大陸地區人民，以前述分工方式實施詐騙（羅泳霖於10
    7 年9 月18日即先行離開機房，其僅參與附表一所示其中一
    次），然附表一編號1 至17所示大陸地區人民均未受騙匯款
    ，未詐得款項而未遂。嗣經警於107 年10月3 日持搜索票至
    上開機房執行搜索，為警扣得附表二、三所示之物，因而查
    悉上情。
二、案經內政部警政署刑事警察局移送臺灣桃園地方檢察署檢察
    官偵查起訴及移送併辦。
    理  由
壹、程序部分：
㈠、按組織犯罪防制條例第12條第1 項中段規定：「訊問證人之
    筆錄，以在檢察官或法官面前作成，並經踐行刑事訴訟法所
    定訊問證人之程序者為限，始得採為證據」，此為刑事訴訟
    關於證據能力之特別規定，較諸刑事訴訟法證據章有關傳聞
    法則之規定嚴謹，且組織犯罪防制條例迭經修正，均未修正
    上開規定，自應優先適用。是在違反組織犯罪防制條例案件
    ，證人於警詢時之陳述，即絕對不具證據能力，無刑事訴訟
    法第159 條之2 、第159 條之3 及第159 條之5 等規定之適
    用，自不得採為判決基礎（最高法院109 年度台上字第478
    號判決參照）。查證人即共同被告莊家榮、黃少廷、陳睿南
    、朱陳賢、羅泳霖（下合稱莊家榮等5 人）、共犯石○綸於
    警詢中所為之陳述，依上開說明，固不得作為認定被告甲○
    ○違反組織犯罪防制條例之證據，惟就被告所犯加重詐欺罪
    部分，被告及其辯護人不爭執本院所引用之供述證據之證據
    能力（見本院訴字卷三第69頁），且於本院言詞辯論終結前
    均未聲明異議，經審酌本院所引用之供述資料作成時之情況
    ，核無違法取證或其他瑕疵，認為以之作為證據為適當，均
    得做為證據。
㈡、至於本判決所引用之非供述證據部分，與本案均有關連性，
    亦無證據證明係實施刑事訴訟程序之公務員以不法方式所取
    得，依刑事訴訟法第158 條之4 反面解釋，亦具證據能力。
貳、實體部分：
一、訊據被告坦承參與本案詐欺集團犯罪組織及加重詐欺未遂犯
    行，惟矢口否認有何發起、主持、操縱、指揮犯罪組織之犯
    行，辯稱：我只是參與犯罪組織，當初我購買手機、電腦及
    其他設備是要做博奕，招募員工也是為了做博奕，但後來做
    博奕沒辦法達到一開始講的薪資，「鳥哥」才提議轉做詐欺
    機房，我只是買設備及招募員工，不是發起、主持的人，「
    鳥哥」才是，我都是聽從「鳥哥」的指示云云；辯護人則為
    其辯以：被告係聽從鳥哥指示，其行為僅係出資購買相關設
    備及補給生活必需品，對於詐術實施的精進或指揮並未參與
    ，對於機房成員如何取得「菜商」資料及後續金流也未參與
    ，被告非居於詐欺行為核心地位，不該當發起、主持、操縱
    及指揮行為之要件云云。經查：
㈠、被告所犯三人以上共同詐欺取財未遂部分：
  1.被告所涉三人以上共同詐欺取財未遂犯行，業據被告於警詢
    、偵查、本院準備程序、審理時坦承不諱（見107 年度少連
    偵字第302 號卷一第42至43頁、第44頁反面至第45頁反面、
    第59頁反面至第62頁反面、卷二第194 頁反面至第195 頁反
    面、卷三第78頁反面至第81頁反面、第130 頁反面至第131
    頁反面、第133 頁、本院訴字卷二第198 頁、本院訴緝字卷
    第108 頁），核與證人即共同被告莊家榮等5 人、共犯石○
    綸於警詢及偵查中、證人劉家瑞於偵查中證述之情節大致相
    符（見107 年度少連偵字第302 號卷一第66至67頁、第68頁
    反面至第70頁反面、第82至85頁、第101 至102 頁、第104
    至107 頁、第148 頁反面至第152 頁正面、第155 頁正面至
    第156 頁反面、第157 頁反面至第159 頁、第179 至181 頁
    、第184 頁正面至第185 頁反面、第187 頁反面至第189 頁
    、第195 頁反面至第198 頁反面、卷二第27頁反面至第28頁
    正面、第32頁正面至第34頁反面、第41頁反面至第44頁、第
    47頁反面至第49頁反面、第53至第54頁反面、卷三第94頁反
    面至第95頁反面、第102 至104 頁、第108 頁反面至第109
    頁反面、第110 至112 頁、第120 頁反面至第121 頁反面、
    第123 至124 頁、第138 至139 頁、第142 至第143 頁），
    並有內政部警政署刑事警察局搜索扣押筆錄、扣押物品目錄
    表、系統商付費資訊檔案、大陸銀行客服電話列表、VOS000
    0VoIP 運營支撐系統截圖、通信軟體Skype 之聯絡人及對話
    截圖、被害人名單、通信軟體Skype 對話紀錄、扣案手機翻
    拍照片、查獲現場照片、教戰手冊、被告與莊家榮微信對話
    紀錄、大陸地區被害人清單在卷可稽（見107 年度少連偵字
    第302 號卷一第13至20頁、第22至28頁、第47至49頁、第87
    至91頁、第111 至120 頁、第121 至127 頁、第128 至130
    頁、卷二第57至100 頁、第111 至133 頁、第134 至141 頁
    、卷三第1 至49頁、第50至62頁），復有附表二、三所示之
    物扣案可佐，足認被告上開任意性自白與事實相符，被告涉
    犯三人以上共同詐欺取財未遂犯行，堪以認定。
  2.起訴書固謂被告有成功詐騙附表一所示之大陸地區人民中之
    5 人，共詐得約人民幣10萬元等語，惟被告於本院審理時堅
    稱，其雖有共同從事詐騙行為，然未因詐騙行為獲得任何報
    酬等語（見本院訴緝字卷第110 頁），核與莊家榮等5 人於
    本院審理時供稱其等雖有共同從事詐騙行為，然未領過任何
    報酬等語（見本院訴字卷二第142 至143 頁、第242 頁）相
    符，稽之起訴書之事實欄，就被告係向附表一所示之哪5 位
    大陸地區人民詐得財物、各詐得多少款項等節，均付之闕如
    ，且卷內亦無遭詐騙成功之被害人筆錄得以佐證，已無從認
    定被告已向附表一所示之大陸地區人民中之5 人詐得財物。
    另被告固曾於警詢時供稱：機房大約詐騙10萬元人民幣云云
    （見107 年度少連偵字第302 號卷一第45頁正反面），然綜
    觀現存之卷證資料，無任何證據足以佐證，已難遽採，依罪
    證有疑利於被告原則，在無確切證據足以證明被告有向被害
    人詐得財物之情況下，僅得認定其所參與之詐騙行為，均僅
    止於未遂。
㈡、被告所犯發起、主持、操縱、指揮犯罪組織部分：
  1.按組織犯罪防制條例第3 條第1 項前段與後段，分別就「發
    起、主持、操縱或指揮」犯罪組織之人，和單純「參與」犯
    罪組織之人，所為不同層次之犯行，分別予以規範，並異其
    刑度，前者較重，後者較輕，係依其情節不同而為處遇。其
    中「發起」係指對於該犯罪組織之產生、成立有所倡議，且
    對於該等組織從無到有之產生具有決定性影響者，而「主持
    」則是主事把持，「操縱」係指幕後操縱，而「指揮」與「
    參與」之分際，乃在「指揮」係為某特定任務之實現，可下
    達行動指令或統籌該行動之行止，而居於核心或領導角色，
    即足以當之，「參與」則指一般之聽取指令，實際參與行動
    之一般成員。又詐欺集團之分工，不論電信詐欺機房（電信
    流）、網路系統商（網路流）或領款車手集團及水房（資金
    流），各流別成員如有3 人以上，通常即有各該流別之負責
    人，以指揮或管理各該流別成員分工之進行及目的之達成，
    使各流別成員各自分擔犯罪行為之一部，並相互利用其他流
    別成員之行為，以達整體詐欺集團犯罪目的之實現。
  2.本案詐欺機房係由被告於107 年8 月間委請劉家瑞承租，機
    房內所需之手機、電腦及相關設備，均為被告出資購買，被
    告及鳥哥陸續邀集莊家榮等5 人、共犯石○綸進入詐欺機房
    ，而承租機房之房租及使用機房所生之水電費、機房內集團
    成員之生活開銷亦係由被告支應等情，業據被告供陳在卷（
    見107 年度少連偵字第302 號卷一第42頁正反面、第60頁反
    面至第61頁正面、卷三第133 頁正反面、本院訴字卷二第20
    0 頁、本院訴緝字卷第108 頁），核與莊家榮、黃少廷、陳
    睿南、朱陳賢、共犯石○綸、證人劉家瑞於偵查中證述之情
    節大致相符（見107 年度少連偵字第302 號卷一第82頁反面
    、第148 頁反面至第149 頁反面、第179 頁反面、第195 頁
    反面至第196 頁正面、卷二第27頁反面至第28頁正面、第53
    頁），並有附表三所示被告出資購買之詐欺機房所需物品及
    設備扣案可佐；參以，被告於107 年8 月3 日、8 月11日、
    8 月12日曾對莊家榮表示：「弄一間公司給你帶」、「我都
    安排差不多了」、「人7 個給你帶」、「我先把前置作業搞
    好」，有被告與莊家榮微信對話紀錄在卷可稽（見107 年度
    少連偵字第302 號卷二第114 頁、第116 頁、第118 頁），
    益徵本案詐欺集團係由被告提供詐欺設備並與「鳥哥」陸續
    招募機房成員，被告對於本案詐欺集團從無到有之產生具有
    決定性影響，自係與「鳥哥」共同發起本案詐欺集團犯罪組
    織。
  3.被告於偵查中供稱：在這個公司我除了是金主外，就是問帳
    ；原本打算莊家榮每天跟我回報賺多少等語（見107 年度少
    連偵字第302 號卷一第62頁正面、卷三第81頁正面）；莊家
    榮於偵查中證稱：一線拿詐騙金額1 成，僅限於個人有成功
    的業績；二線拿詐騙金額1.5 成，這是甲○○到被查獲之機
    房之後告訴我的，甲○○說工作結束之後會給，報酬是向甲
    ○○領；甲○○叫我做二線，我進入機房期間，大多都是住
    機房，有時候用家裡有事為由向甲○○請假；甲○○是老闆
    ，常會問我今天有無被害人被詐騙成功等語（見同上偵卷一
    第82頁反面至第84頁正面、卷三第111 頁正面）、於本院準
    備程序時供稱：小牛（即被告）分配我做二線等語（見本院
    訴字卷二第141 頁）；黃少廷於偵查中證稱：薪水的部分要
    問小牛，原本說好是詐騙款項的一成，是小牛說的，他說他
    會發報酬，但我們還沒有領過；小牛可以指示我，我跟莊家
    榮都是聽小牛的等語（見同上偵卷一第150 頁反面、第151
    頁反面、第152 頁正面）、於本院準備程序時供稱：是小牛
    分配我做二線等語（見本院訴字卷二第141 頁）；陳睿南於
    偵查中證稱：酬勞應該是老闆甲○○給，但我還沒領到，最
    大老闆是甲○○等語（見同上偵卷一第179 頁反面、第181
    頁正面）；朱陳賢於偵查中證稱：小牛有說過薪水會由他發
    ，他是金主等語（見同上偵卷一第197 頁正面、第198 頁正
    面）、於本院準備程序時供稱：小牛叫我做一線等語（見本
    院訴字卷二第142 頁）；共犯石○綸於偵查中證稱：甲○○
    負責金主及管理，他層級最高，有時候會到機房問黃少廷、
    莊家榮詐騙之業績；一線送單給二線時，都會用便利貼寫，
    黃少廷、莊家榮會拿便利貼給甲○○看等語（見同上偵卷二
    第54頁反面、卷三第142 頁反面至第143 頁正面）；再參酌
    被告曾於107 年9 月間傳送「新的菜（指被害人的資料）進
    去了」、「明天開始要拼了」、「我們會撐過去，在一波業
    績起來」、「明天看那個菜可以嗎，做到的錢，扣開銷都先
    處理你們的外債」、「你就是我最信任的人，不過沒事給你
    放假兩天，禮拜一早上準時回來拼，1 號拼到15號看看」、
    「你盡力，要團隊也盡力，你不拼不帶頭老闆沒賺錢，員工
    拿來的錢，對吧」、「資料不好沒成績我也不會怪他們，假
    如可以我們就要拼了命去打，我是家裡出事情，不然我也跟
    你們一起拼，明天拿出耀眼的成績」等訊息予莊家榮，有被
    告與莊家榮微信對話紀錄在卷可證（見同上偵卷二第119 頁
    、第127 至130 頁、第132 頁），綜核上情，被告與「鳥哥
    」招募莊家榮等5 人及石○綸加入本案詐欺集團後，由被告
    分派工作，指派莊家榮擔任機房現場管理人，要求莊家榮盡
    力從事詐騙，帶領其他機房成員做出詐騙績效，且要求莊家
    榮回報詐得款項，以監督詐欺績效，又有准許機房人員離開
    機房之權利，而機房設備費用及日常生活開銷、房租及薪水
    均係由被告支應，足認被告掌控機房成員進出、資金運用之
    權限，地位甚高，顯係居於核心領導地位，與一般單純聽取
    指令而奉命行動之一般成員顯然有別。
  4.再者，被告於偵查中供稱：本件詐欺機房查獲時，原本機房
    成員不願坦承犯行，是我進去勸機房成員承認等語（見同上
    偵卷三第81頁正面），核與陳睿南於偵查中證稱：（問：本
    件電信機房為警查獲時，一開始機房內的成員是否不願坦承
    犯行，直到甲○○到場後才願意坦承？）是；因為當時不知
    道甲○○也被抓，怕將甲○○講出來等語（見同上偵卷三第
    103 頁反面）；共犯石○綸於偵查中證稱：事前黃少廷曾說
    過，如果發生什麼事情，例如被查獲，不要說出甲○○，所
    以一開始被查獲時我沒說，等到甲○○到場，甲○○對大家
    說「我會擔下來」、「警察問什麼，就講什麼，知道的都講
    」，我才願意坦承犯行等語（見同上偵卷三第142 頁反面）
    相符一致，依其等上開供述可知，機房成員於員警查獲之際
    ，因懼怕供出被告而不願坦承犯行，直至被告向機房成員表
    示可如實供出後，機房成員始坦承犯行，更徵被告於本案詐
    欺集團中之地位崇高，可對機房成員下達行動指令，居於核
    心領導地位。
  5.按組織犯罪防制條例所稱之犯罪組織，係指三人以上，以實
    施強暴、脅迫、詐術、恐嚇為手段或最重本刑逾5 年有期徒
    刑之刑之罪，所組成具有持續性或牟利性之有結構性組織；
    而所稱有結構性組織，係指非為立即實施犯罪而隨意組成，
    不以具有名稱、規約、儀式、固定處所、成員持續參與或分
    工明確為必要，組織犯罪防制條例第2 條第1 、2 項分別定
    有明文。依被告及莊家榮等5 人、共犯石○綸所述犯罪情節
    ，可知本案詐欺集團係由被告提供資金購置相關設備，並與
    「鳥哥」陸續招募莊家榮等5 人、共犯石○綸加入本案詐欺
    集團，直至107 年10月3 日為警查獲時止，且本案詐欺集團
    係以不同話務人員之角色分工撥打電話，搭配話術作為實施
    詐術之手段，向被害人行騙，且約定成員各按一定比例朋分
    贓款，並非隨意組成立即實施犯罪，由該詐欺集團之內部分
    工結構、成員組織觀之，足見本案詐欺集團係透過縝密之計
    畫與分工，成員彼此相互配合，屬三人以上、以實施詐術為
    手段，所組成之具有持續性、牟利性之有結構性犯罪組織。
    被告出資成立本案詐欺機房、招募成員，並分派工作、監督
    詐欺績效、支應機房費用及成員薪水、對機房成員下達行動
    指令，自屬發起、主持、操縱、指揮犯罪組織之人。被告辯
    稱其僅係參與犯罪組織云云，顯無可採
  6.被告復辯稱：伊原本購買設備、招募員工不是要做詐欺，是
    要做博奕，是「鳥哥」提議要轉做詐欺，「鳥哥」才是發起
    本案詐欺集團之人云云，惟被告於警詢中供稱：我不知道鳥
    哥的真實姓名為何，因為我沒看過他，鳥哥沒有來臺灣；我
    只有在電話中跟他接觸過等語（見107 年度少連偵字第302
    號卷一第42頁正面、第60頁正面、第61頁正面、卷三第130
    頁反面），則本案詐欺集團是否係由「鳥哥」在境外單獨發
    起、主持及操縱，已非無疑，被告亦未能提供其與「鳥哥」
    聯繫之證據以供查證，自難認被告僅係聽命於「鳥哥」之一
    般成員；況被告於偵查中供稱：改做詐欺機房後，我跟「鳥
    哥」一開始講賺到的錢一人一半等語（見107 年度少連偵字
    第302 號卷一第61頁正面）；於本院訊問中供稱：機房如有
    詐騙成功，扣掉開銷、分給員工的，剩下的是我跟「鳥哥」
    的利潤等語（見本院訴字卷一第41頁反面），被告既與「鳥
    哥」約定詐得款項對半分，而非如其他二線機房人員分得詐
    得款項之1.5 ％、一線機房人員分得詐得款項之1 ％，顯見
    其非聽取指令之一般成員，而係與「鳥哥」共同發起本案詐
    欺集團之人；再者，縱被告所稱該機房原本係要做博奕，係
    「鳥哥」提議要轉做詐欺機房一節為真，然被告對於其所承
    租之房屋轉作詐欺機房使用，並未為任何反對之意，且逕以
    其出資購買之相關設備供詐欺機房使用，並分派詐騙工作予
    機房內成員，足證被告對於本案詐欺集團從無到有之產生具
    有決定性影響，自該當發起行為之要件。被告前開辯詞，顯
    無可採。
㈢、綜上所述，本件事證明確，被告所辯不足採信，其犯行洵堪
    認定，應依法論科。
二、論罪科刑：
㈠、按組織犯罪防制條例係藉由防制組織型態之犯罪活動為手段
    ，以達成維護社會秩序、保障人民權益之目的，乃於該條例
    第3 條第1 項前段與後段，分別對於「發起、主持、操縱、
    指揮」及「參與」犯罪組織者，依其情節不同而為處遇，行
    為人雖有其中一行為（如參與），不問其有否實施各該手段
    （如詐欺）之罪，均成立本罪。然在未經自首或有其他積極
    事實，足以證明其確已脫離或解散該組織之前，其違法行為
    ，仍繼續存在，即為行為之繼續，而屬單純一罪，至行為終
    了時，仍論為一罪。又刑罰責任之評價與法益之維護息息相
    關，對同一法益侵害為雙重評價，是過度評價；對法益之侵
    害未予評價，則為評價不足，均為法之所禁。又加重詐欺罪
    ，係侵害個人財產法益之犯罪，其罪數之計算，核與參與犯
    罪組織罪之侵害社會法益有所不同，審酌現今詐欺集團之成
    員皆係為欺罔他人，騙取財物，方參與以詐術為目的之犯罪
    組織。倘若行為人於參與詐欺犯罪組織之行為繼續中，先後
    多次為加重詐欺之行為，因參與犯罪組織罪為繼續犯，犯罪
    一直繼續進行，直至犯罪組織解散，或其脫離犯罪組織時，
    其犯行始行終結。故該參與犯罪組織與其後之多次加重詐欺
    之行為皆有所重合，然因行為人僅為一參與犯罪組織行為，
    侵害一社會法益，屬單純一罪，應僅就「該案中」與參與犯
    罪組織罪時間較為密切之「首次」加重詐欺犯行論以參與犯
    罪組織罪及加重詐欺罪之想像競合犯，而其他之加重詐欺犯
    行，祗需單獨論罪科刑即可，無需再另論以參與犯罪組織罪
    ，以避免重複評價（最高法院109 年度台上字第3945號判決
    意旨參照），此在詐騙集團主謀發起、主持、操縱、指揮機
    房遂行詐騙之情形應做相同解釋。經查，被告於107 年8 月
    間出資成立本案詐欺機房，並招募莊家榮等5 人、少年石○
    綸加入組成本案詐欺集團，於被告發起、主持、操縱、指揮
    行為繼續中，莊家榮等5 人、少年石○綸共同詐騙附表一所
    示之被害人，是以，被告發起、主持、操縱、指揮之本案詐
    欺集團係三人以上、以實施詐術為手段，具有持續性、牟利
    性之有結構性組織，被告構成組織犯罪防制條例第3 條第1
    項前段之發起犯罪組織罪；又被告發起犯罪組織之目的即係
    在共同詐騙取得被害人之財物，其發起犯罪組織罪之行為與
    其首次著手加重詐欺取財罪之行為間，雖在自然意義上非完
    全一致，然二者仍有部分合致，而有局部同一性，有想像競
    合犯關係，而附表一所示之各次犯行，依卷內事證尚難分辨
    所為之具體日期，故以附表一編號1 作為被告所為之首次詐
    欺取財犯行，揆諸前揭說明，被告首次參與之詐欺取財犯行
    （即附表一編號1 ），應論以發起犯罪組織罪。
㈡、按刑法上之未遂犯，必須已著手於犯罪行為之實行而不遂，
    始能成立，所謂已著手於犯罪行為之實行，係指對於構成犯
    罪要件之行為，已開始實行者而言，而詐欺取財罪之著手，
    即以行為人實行以詐財為目的之詐術行為，為其著手實行與
    否之認定標準，至於被害人是否因行為人之詐欺行為而陷於
    錯誤，則不影響詐欺取財未遂罪之成立。查本案詐欺機房成
    員以手機撥打電話予大陸地區人民實施欺瞞之話術，即屬著
    手實行詐術之行為，接聽電話之被害人財產法益即有受侵害
    之危險，是被告最終雖未詐得財物，仍構成詐欺取財未遂罪
    。
㈢、核被告就附表一編號1 所為，係犯組織犯罪防制條例第3 條
    第l 項前段之發起犯罪組織罪、刑法第339 條之4 第2 項、
    第1 項第2 款之三人以上共同詐欺取財未遂罪；就附表一編
    號2 至17所為，均係犯刑法第339 條之4 第2 項、第1 項第
    2 款之三人以上共同詐欺取財未遂罪。
㈣、公訴意旨固認被告就附表一其中5 次詐騙犯行，係犯三人以
    上共同詐欺取財既遂罪云云，容有未洽，業如前述，而既遂
    犯與未遂犯，其基本犯罪事實並無不同，僅犯罪之態樣或結
    果有所不同，不生變更起訴法條之問題；公訴意旨又認被告
    另構成刑法第339 條之4 第1 項第3 款「以電子通訊、網際
    網路對公眾散布而犯之」之加重要件，然該款之立法意旨，
    係考量現今以電信、網路等傳播方式，同時或長期對社會不
    特定多數之公眾發送訊息施以詐術，往往造成廣大民眾受騙
    ，此一不特定、多數性詐欺行為類型，其侵害社會程度及影
    響層面均較普通詐欺行為嚴重，因認有加重處罰之必要。查
    莊家榮等5 人於本案詐欺機房中，係以手機逐一撥打電話向
    特定被害人聯絡，業據莊家榮、黃少廷供陳在卷（見本院訴
    字卷二第141 頁、107 年度少連偵字第302 號卷一第101 頁
    反面），於對方接聽後實施欺瞞之話術，此與上述立法理由
    所稱，以電信、網路等傳播方式，同時或長期對社會不特定
    多數之公眾發送訊息施以詐術之情形尚屬有別，自不合於該
    款加重條件，公訴意旨容有誤會，惟此僅屬詐欺罪加重條件
    之減縮，無庸變更起訴法條。
㈤、又組織犯罪乃具有內部管理結構之集團性犯罪，凡發起、主
    持、操縱或指揮犯罪組織者，依組織犯罪防制條例第3 條第
    1 項規定應予科刑，故發起犯罪組織者倘尚主持、操縱或指
    揮該犯罪組織，發起、主持、操縱或指揮之各行為間即具有
    高、低度之吸收關係（最高法院100 年度台上字第6968號判
    決意旨參照）。被告招募他人加入犯罪組織之行為，為發起
    犯罪組織之階段行為，至其發起犯罪組織後之主持、指揮、
    操縱之低度行為，應為發起之高度行為所吸收，均不另論罪
    。
㈥、被告與綽號「鳥哥」之成年男子，就發起犯罪組織犯行，有
    犯意聯絡及行為分擔，應論以共同正犯。被告就附表一所示
    各次加重詐欺取財未遂犯行，與綽號「鳥哥」之成年男子、
    莊家榮等5 人、少年石○綸間，均有犯意聯絡及行為分擔，
    應論以共同正犯。
㈦、被告就附表一編號1 所示犯行，係以一行為同時觸犯發起犯
    罪組織罪、三人以上共同詐欺取財未遂罪，為想像競合犯，
    應從一重以發起犯罪組織罪處斷。
㈧、被告所犯上開17罪，犯意各別，行為互殊，應予分論併罰。
㈨、刑之加重及減輕：
  1.被告就其所涉詐欺犯行，已著手於三人以上共同詐欺取財犯
    行之實行而不遂，為未遂犯，爰依刑法第25條第2 項規定，
    按既遂犯之刑減輕之。
  2.按兒童及少年福利與權益保障法第112 條第1 項所定之加重
    處罰，固不以該成年人明知所教唆、幫助、利用、共同實施
    犯罪之人或被害人為兒童及少年為必要，但仍須證明該成年
    人有教唆、幫助、利用兒童及少年或與之共同實施犯罪，以
    及對兒童及少年犯罪之不確定故意，始足當之；換言之，須
    行為人明知或可得而知其所教唆、幫助、利用或共同犯罪之
    人或犯罪之對象係兒童及少年，始得予以加重處罰（最高法
    院100 年度台上字第130 號判決意旨參照）。經查，共犯石
    ○綸係90年9 月生，於案發時間固未滿18歲，然其於偵查中
    證稱：機房成員沒人知道我未成年，我跟甲○○、黃少廷說
    我21歲等語（見107 年度少連偵字第302 號卷三第143 頁）
    ，再遍查卷內事證，亦無被告明知或可得而知石○綸於案發
    時為少年之積極證據，自無從依上開規定對其加重其刑。
㈩、臺灣桃園地方檢察署檢察官移送併辦意旨書所載犯罪事實（
    108 年度少連偵字第68號），與本案經檢察官起訴之犯罪事
    實相同，為同一案件，本院自應併予審究。
、爰審酌被告正值青壯年，且係身心健全之人，不思以正途賺
    取錢財，貪圖不法利益，發起本案詐欺集團犯罪組織，犯罪
    動機、目的實不可取，且以集團式、專業分工之犯罪模式，
    向大陸地區人民施以詐術，損害我國形象及金融交易安全，
    且不僅出資發起，更立基於主持、操縱、指揮本案詐欺集團
    之犯罪角色，參與程度甚深，所為實有不該，且犯後僅坦承
    加重詐欺未遂犯行，否認發起犯罪組織犯行，難認已有悔意
    ，兼衡其犯罪動機、目的、手段、素行、犯罪所生損害、生
    活狀況、智識程度等一切情狀，分別量處如主文所示之刑，
    並斟酌被告所犯罪質、行為次數、犯罪時間之間隔、責任非
    難重複程度、數罪所反應之被告人格特性與傾向、對被告施
    以矯正必要性等一切情狀，就其所犯數罪為整體非難評價，
    定其應執行之刑如主文所示。
、按犯指揮犯罪組織罪者，應於刑之執行前，令入勞動場所，
    強制工作，其期間為3 年，組織犯罪防制條例第3 條第3 項
    定有明文。此係法律強制規定，法院並無裁量之權（最高法
    院109 年度台上字第2100號判決參照）。查被告就本案應論
    以發起犯罪組織罪，業如前述，應依組織犯罪防制條例第3
    條第3 項規定，諭知於刑之執行前，令入勞動場所，強制工
    作3 年。
三、沒收部分：
㈠、按供犯罪所用、犯罪預備之物或犯罪所生之物，屬於犯罪行
    為人者，得沒收之，刑法第38條第2 項前段定有明文。扣案
    如附表二所示之物，係供詐欺機房為詐欺犯行所用之物；扣
    案如附表三編號1 至39所示之物，係被告出資購買，供機房
    成員為詐欺犯行所用之物；附表三編號40所示之物，係被告
    所有，供其與「鳥哥」聯繫所用之物，業據被告供陳在卷（
    見本院訴字卷二第230 頁、第266 頁、本院訴緝字卷第104
    頁），爰均依刑法第38條第2 項前段規定宣告沒收。
㈡、扣案如附表四所示之物，因無證據證明與本案有關，均不予
    宣告沒收。
據上論斷，應依刑事訴訟法第299 條第1 項前段，組織犯罪防制
條例第3 條第1 項前段、第3 項，刑法第11條、第28條、第339
條之4 第1 項第2 款、第2 項、第55條、第25條第2 項、第51條
第5 款、第38條第2 項前段，刑法施行法第1 條之1 第1 項，判
決如主文。
本案經檢察官翁健剛提起公訴及移送併辦，檢察官黃翎樵到庭執
行職務。
中    華    民    國   110    年    11    月    12    日
                  刑事第九庭審判長法    官    陳品潔
 
                                  法    官    謝承益
 
                                  法    官    蔣彥威
以上正本證明與原本無異。
如不服本判決應於收受判決後20日內向本院提出上訴書狀，並應
敘述具體理由。其未敘述上訴理由者，應於上訴期間屆滿後20日
內向本院補提理由書( 均須按他造當事人之人數附繕本) 「切勿
逕送上級法院」。
                                  書 記 官    賴葵樺
中    華    民    國   110    年    11    月    12    日
附錄本件論罪科刑法條全文：刑法第339條之4
                          組織犯罪防制條例第3條
中華民國刑法第339條之4
犯第339 條詐欺罪而有下列情形之一者，處1 年以上7 年以下有
期徒刑，得併科1 百萬元以下罰金：
一、冒用政府機關或公務員名義犯之。
二、三人以上共同犯之。
三、以廣播電視、電子通訊、網際網路或其他媒體等傳播工具，
    對公眾散布而犯之。
前項之未遂犯罰之。
組織犯罪防制條例第3條
發起、主持、操縱或指揮犯罪組織者，處3 年以上10年以下有期
徒刑，得併科新臺幣1 億元以下罰金；參與者，處6 月以上5 年
以下有期徒刑，得併科新臺幣1 千萬元以下罰金。但參與情節輕
微者，得減輕或免除其刑。
具公務員或經選舉產生之公職人員之身分，犯前項之罪者，加重
其刑至二分之一。
犯第1 項之罪者，應於刑之執行前，令入勞動場所，強制工作，
其期間為3 年。
前項之強制工作，準用刑法第90條第2 項但書、第3 項及第98條
第2 項、第3 項規定。
以言語、舉動、文字或其他方法，明示或暗示其為犯罪組織之成
員，或與犯罪組織或其成員有關聯，而要求他人為下列行為之一
者，處3 年以下有期徒刑，得併科新臺幣3 百萬元以下罰金：
一、出售財產、商業組織之出資或股份或放棄經營權。
二、配合辦理都市更新重建之處理程序。
三、購買商品或支付勞務報酬。
四、履行債務或接受債務協商之內容。
前項犯罪組織，不以現存者為必要。
以第5 項之行為，使人行無義務之事或妨害其行使權利者，亦同
。
第5 項、第7 項之未遂犯罰之。
附表一：
┌──┬──────┬──────┬───────┐
│編號│大陸被害人  │被害人電話  │被害人住居地  │
├──┼──────┼──────┼───────┤
│01  │張靜雅      │00000000000 │河南省鄭州市  │
├──┼──────┼──────┼───────┤
│02  │鄒榮      │00000000000 │江西省吉安市  │
├──┼──────┼──────┼───────┤
│03  │黃鶯        │00000000000 │浙江省杭州市  │
├──┼──────┼──────┼───────┤
│04  │徐佳        │00000000000 │湖南省潭湘縣  │
├──┼──────┼──────┼───────┤
│05  │張勤珊      │00000000000 │廣東省汕頭市  │
├──┼──────┼──────┼───────┤
│06  │保俊超      │00000000000 │雲南省昆明市  │
├──┼──────┼──────┼───────┤
│07  │黎毅        │00000000000 │四川省重慶市  │
├──┼──────┼──────┼───────┤
│08  │余佳茵      │00000000000 │廣東省汕尾市  │
├──┼──────┼──────┼───────┤
│09  │丁佩珊      │00000000000 │廣東省廣州市  │
├──┼──────┼──────┼───────┤
│10  │周鈺婷      │00000000000 │山西省忻州市  │
├──┼──────┼──────┼───────┤
│11  │趙紫帆      │00000000000 │廣東省廣州市  │
├──┼──────┼──────┼───────┤
│12  │陳女士      │00000000000 │山西省太原市  │
├──┼──────┼──────┼───────┤
│13  │申彩英      │00000000000 │河北省保定市  │
├──┼──────┼──────┼───────┤
│14  │李浪蛟      │00000000000 │江蘇省南京市  │
├──┼──────┼──────┼───────┤
│15  │洪宇        │00000000000 │河南省鄭州市  │
├──┼──────┼──────┼───────┤
│16  │李思蒙      │00000000000 │河南省鄭州市  │
├──┼──────┼──────┼───────┤
│17  │柯桂創      │00000000000 │廣東省肇慶市  │
└──┴──────┴──────┴───────┘
附表二：      
┌──┬──────────────────┬──┬───────────┐
│編號│扣押物品名稱                        │數量│備註                  │
├──┼──────────────────┼──┼───────────┤
│ 1  │教戰守則（詐騙用）                  │8張 │107 年度少連偵字第302 │
├──┼──────────────────┼──┤號卷一第19頁          │
│ 2  │被害人名單                          │18張│                      │
├──┼──────────────────┼──┤                      │
│ 3  │被害人名單                          │25張│                      │
├──┼──────────────────┼──┤                      │
│ 4  │被害人名單                          │42張│                      │
├──┼──────────────────┼──┤                      │
│ 5  │尚未撥打被害人名單                  │1批 │                      │
├──┼──────────────────┼──┼───────────┤
│ 6  │教戰守則                            │1張 │107 年度少連偵字第302 │
│    │                                    │    │號卷一第20頁          │
└──┴──────────────────┴──┴───────────┘
附表三：
┌──┬──────────────────┬──┬───────────┐
│編號│扣押物品名稱                        │數量│備註                  │
├──┼──────────────────┼──┼───────────┤
│ 1  │網路分享器                          │1 組│107 年度少連偵字第302 │
│    │                                    │    │號卷一第15頁          │
├──┼──────────────────┼──┼───────────┤
│ 2  │Iphone手機（IMEI：000000000000000） │1支 │107 年度少連偵字第302 │
├──┼──────────────────┼──┤號卷一第17頁          │
│ 3  │Iphone手機（IMEI：000000000000000） │1支 │                      │
├──┼──────────────────┼──┤                      │
│ 4  │Iphone手機（IMEI：000000000000000） │1支 │                      │
├──┼──────────────────┼──┤                      │
│ 5  │Iphone手機（IMEI：000000000000000） │1支 │                      │
├──┼──────────────────┼──┤                      │
│ 6  │Iphone手機（IMEI：000000000000000） │1支 │                      │
├──┼──────────────────┼──┤                      │
│ 7  │Iphone手機（IMEI：000000000000000） │1支 │                      │
├──┼──────────────────┼──┤                      │
│ 8  │Iphone手機（IMEI：000000000000000） │1支 │                      │
├──┼──────────────────┼──┤                      │
│ 9  │Iphone手機（IMEI：000000000000000） │1支 │                      │
├──┼──────────────────┼──┤                      │
│10  │Iphone手機（IMEI：000000000000000） │1支 │                      │
├──┼──────────────────┼──┼───────────┤
│11  │對講機                              │3組 │107 年度少連偵字第302 │
├──┼──────────────────┼──┤號卷一第18頁          │
│12  │Sampo碎紙機（CB-U8082SL）           │1臺 │                      │
├──┼──────────────────┼──┤                      │
│13  │筆電lenovo                          │1臺 │                      │
├──┼──────────────────┼──┤                      │
│14  │宏碁筆電Acer                        │1臺 │                      │
├──┼──────────────────┼──┤                      │
│15  │Epson印表機（XP-225）               │1臺 │                      │
├──┼──────────────────┼──┤                      │
│16  │Sampo碎紙機（CB-1005SL）            │1臺 │                      │
├──┼──────────────────┼──┼───────────┤
│17  │Iphone 6S空盒                       │1盒 │107 年度少連偵字第302 │
│    │（IMEI：000000000000000）           │    │號卷一第26至28頁      │
├──┼──────────────────┼──┤                      │
│18  │Iphone 6空盒                        │1盒 │                      │
│    │（IMEI：000000000000000）           │    │                      │
├──┼──────────────────┼──┤                      │
│19  │Iphone 6空盒                        │1盒 │                      │
│    │（IMEI：000000000000000）           │    │                      │
├──┼──────────────────┼──┤                      │
│20  │Iphone 6空盒                        │1盒 │                      │
│    │（IMEI：00000000000000）            │    │                      │
├──┼──────────────────┼──┤                      │
│21  │Iphone 6空盒                        │1盒 │                      │
│    │（IMEI：000000000000000）           │    │                      │
├──┼──────────────────┼──┤                      │
│22  │Iphone 6空盒                        │1盒 │                      │
│    │（IMEI：000000000000000）           │    │                      │
├──┼──────────────────┼──┤                      │
│23  │Iphone 6空盒                        │1盒 │                      │
│    │（IMEI：000000000000000）           │    │                      │
├──┼──────────────────┼──┤                      │
│24  │Iphone 6S空盒                       │1盒 │                      │
│    │（IMEI：000000000000000）           │    │                      │
├──┼──────────────────┼──┤                      │
│25  │Iphone 6空盒                        │1盒 │                      │
│    │（IMEI：000000000000000）           │    │                      │
├──┼──────────────────┼──┤                      │
│26  │Iphone 6S空盒                       │1盒 │                      │
│    │（IMEI：000000000000000）           │    │                      │
├──┼──────────────────┼──┤                      │
│27  │Iphone 6空盒                        │1盒 │                      │
│    │（IMEI：000000000000000）           │    │                      │
├──┼──────────────────┼──┤                      │
│28  │Iphone 6S空盒                       │1盒 │                      │
│    │（IMEI：000000000000000）           │    │                      │
├──┼──────────────────┼──┤                      │
│29  │Iphone 6空盒                        │1盒 │                      │
│    │（IMEI：000000000000000）           │    │                      │
├──┼──────────────────┼──┤                      │
│30  │Iphone 6S空盒                       │1盒 │                      │
│    │（IMEI：000000000000000）           │    │                      │
├──┼──────────────────┼──┤                      │
│31  │Iphone 6空盒                        │1盒 │                      │
│    │（IMEI：000000000000000）           │    │                      │
├──┼──────────────────┼──┤                      │
│32  │Iphone 6空盒                        │1盒 │                      │
│    │（IMEI：000000000000000）           │    │                      │
├──┼──────────────────┼──┤                      │
│33  │Iphone 6S空盒                       │1盒 │                      │
│    │（IMEI：000000000000000）           │    │                      │
├──┼──────────────────┼──┤                      │
│34  │Iphone 6S空盒                       │1盒 │                      │
│    │（IMEI：000000000000000）           │    │                      │
├──┼──────────────────┼──┤                      │
│35  │Iphone 6S空盒                       │1盒 │                      │
│    │（IMEI：000000000000000）           │    │                      │
├──┼──────────────────┼──┤                      │
│36  │Iphone 6空盒                        │1盒 │                      │
│    │（IMEI：000000000000000）           │    │                      │
├──┼──────────────────┼──┤                      │
│37  │Iphone 6空盒                        │1盒 │                      │
│    │（IMEI：000000000000000）           │    │                      │
├──┼──────────────────┼──┤                      │
│38  │Iphone 6空盒                        │1盒 │                      │
│    │（IMEI：000000000000000）           │    │                      │
├──┼──────────────────┼──┤                      │
│39  │Iphone 6S空盒                       │1盒 │                      │
│    │（IMEI：000000000000000）           │    │                      │
├──┼──────────────────┼──┤                      │
│40  │Iphone X手機（號碼：0000000000）    │1支 │                      │
└──┴──────────────────┴──┴───────────┘
附表四：
┌──┬──────────────────┬──┬───┬───────────┐
│編號│扣押物品名稱                        │數量│所有人│備註                  │
├──┼──────────────────┼──┼───┼───────────┤
│ 1  │電梯保養合約書                      │1本 │不詳  │107 年度少連偵字第302 │
├──┼──────────────────┼──┼───┤號卷一第16頁          │
│ 2  │Iphone手機（IMEI：000000000000000 ，│1支 │莊家榮│                      │
│    │含SIM 卡1 張（門號0000000000））    │    │      │                      │
├──┼──────────────────┼──┼───┼───────────┤
│ 3  │Iphone手機（IMEI：000000000000000 ，│1支 │黃少廷│107 年度少連偵字第302 │
│    │號碼：0000000000）                  │    │      │號卷一第17頁          │
├──┼──────────────────┼──┼───┼───────────┤
│ 4  │Iphone手機（IMEI：000000000000000 ，│1支 │朱陳賢│107 年度少連偵字第302 │
│    │號碼：0000000000）                  │    │      │號卷一第18頁          │
├──┼──────────────────┼──┼───┼───────────┤
│ 5  │藥袋                                │2袋 │莊家榮│107 年度少連偵字第302 │
├──┼──────────────────┼──┤      │號卷一第20頁          │
│ 6  │收據（醫院）                        │1張 │      │                      │
├──┼──────────────────┼──┼───┤                      │
│ 7  │羅永賢駕照                          │1張 │羅泳霖│                      │
├──┼──────────────────┼──┤      │                      │
│ 8  │印章（羅永賢）                      │1個 │      │                      │
├──┼──────────────────┼──┤      │                      │
│ 9  │印章（羅泳霖）                      │1個 │      │                      │
├──┼──────────────────┼──┼───┤                      │
│10  │薪資明細表                          │1張 │莊家榮│                      │
├──┼──────────────────┼──┤      │                      │
│11  │鑰匙                                │1串 │      │                      │
├──┼──────────────────┼──┼───┼───────────┤
│12  │新光銀行存摺（戶名：劉家瑞）        │1本 │甲○○│107 年度少連偵字第302 │
├──┼──────────────────┼──┤      │號卷一第28頁          │
│13  │筆記本                              │1本 │      │                      │
├──┼──────────────────┼──┤      │                      │
│14  │證件皮夾（內含證件）                │1個 │      │                      │
├──┼──────────────────┼──┼───┤                      │
│15  │Iphone 6S plus手機                  │1支 │羅泳霖│                      │
│    │（IMEI：000000000000000）           │    │      │                      │
├──┼──────────────────┼──┼───┤                      │
│16  │Iphone 5手機                        │1支 │不詳  │                      │
│    │（IMEI：000000000000000）           │    │      │                      │
├──┼──────────────────┼──┤      │                      │
│17  │Iphone 6手機                        │1支 │      │                      │
│    │（IMEI：000000000000000）           │    │      │                      │
├──┼──────────────────┼──┼───┼───────────┤
│18  │Iphone手機（IMEI：000000000000000 、│1支 │劉家瑞│108 年度少連偵字第68號│
│    │門號：0000000000）                  │    │      │卷第235 頁            │
└──┴──────────────────┴──┴───┴───────────┘